臺灣臺北地方法院刑事判決              100年度訴字第844號
公  訴  人  臺灣臺北地方法院檢察署檢察官
被      告  廉永福
上列被告因違反毒品危害防制條例案件，經檢察官提起公訴（10
0年度毒偵字第1904號），因被告於本院準備程序中就被訴事實
為有罪之陳述，經本院合議庭裁定改進行簡式審判程序，本院判
決如下：
    主  文
廉永福施用第一級毒品，累犯，處有期徒刑玖月。
    事  實
一、廉永福前於民國88年間因施用毒品案件，經依臺灣桃園地方
    法院88年度毒聲字第5348號裁定送觀察、勒戒後，認有繼續
    施用毒品之傾向，經同院以88年度毒聲字第5938號裁定令入
    戒治處所施以強制戒治，於89年3月16日停止戒治，所餘戒
    治期間付保護管束，嗣於保護管束期間，因違反保護管束規
    定情節重大，經同院以89年度毒聲字第5619號裁定撤銷停止
    戒治，令入戒治處所施以強制戒治，於90年8月22日強制戒
    治執行完畢，並經臺灣桃園地方法院檢察署檢察官以91年度
    戒偵字第1號為不起訴處分確定。又於94年間犯施用第一級
    毒品罪，經臺灣高等法院以94年度上訴字第850號判處有期
    徒刑8月，上訴後，經最高法院以95年度臺上字第86號判決
    駁回上訴而確定；復於95年間犯施用第一級毒品罪，經臺灣
    桃園地方法院於95年6月28日以95年度訴字第394號判處有期
    徒刑8月，於95年8月7日確定；上開二罪刑，嗣經臺灣桃園
    地方法院以95年度聲字第4066號裁定應執行有期徒刑1年3月
    確定，於96年3月29日縮短刑期假釋出監並付保護管束，於
    96年6月6日保護管束期滿未經撤銷假釋，以已執行完畢論。
    再於98年間，因施用第一級毒品，經臺灣板橋地方法院以98
    年度訴字第1958號判決判處有期徒刑8月，嗣經臺灣高等法
    院以98年度上訴字第3169號駁回上訴確定，於99年7月1日執
    行完畢。
二、詎廉永福猶不知悔改，復基於施用第一級毒品海洛因之犯意
    ，於100年4月28日14時38分許為警採尿時往前回溯26小時內
    之某時，在其所租用位於新北市○○區○○路315號4樓之住
    處，以針筒注射之方式施用第一級毒品海洛因1次。嗣經警
    通知其到場採尿送驗，結果呈鴉片類、嗎啡陽性反應，始查
    悉上情。
三、案經臺北市政府警察局文山第二分局報告臺灣臺北地方法院
    檢察署檢察官偵查起訴。
    理    由
一、訊據被告廉永福對於前揭犯罪事實，迭於本院行準備程序及
    審理時均坦承不諱，且其於100年4月28日14時38分許為警所
    採集之尿液，經送臺灣尖端先進生技醫藥股份有限公司以酵
    素免疫分析法初步檢驗，復依氣相層析質譜議確認檢驗結果
    ，確呈鴉片類、嗎啡陽性反應，此有該公司於97年7月25日
    所出具之濫用藥物檢驗報告、應受尿液採驗人尿液檢體採集
    送驗紀錄表等件在卷可證，足徵被告之任意性自白與事實相
    符，堪以採信。
二、又被告有如上開事實欄一所示之前科紀錄，此有臺灣高等法
    院被告前案紀錄表1份在卷可證。復按施用第一級毒品為犯
    罪行為，毒品危害防制條例第10條定有處罰明文。故施用第
    一級毒品者，依前揭規定本應科以刑罰，惟基於刑事政策，
    對合於一定條件之施用者，則依同條例第20條、第23條之規
    定，施以觀察、勒戒或強制戒治之保安處分。又毒品危害防
    制條例於92年7月9日修正公布，自93年1月9日施行。其中第
    20條、第23條將施用毒品之刑事處遇程序，區分為「初犯」
    及「5年內再犯」、「5年後再犯」。依其立法理由之說明：
    「初犯」，經觀察、勒戒或強制戒治後，應為不起訴處分或
    不付審理之裁定；「5年內再犯」者，因其再犯率甚高，原
    實施之觀察、勒戒及強制戒治既已無法收其實效，爰依法追
    訴或裁定交付審理。至觀察、勒戒或強制戒治執行完畢釋放
    後，「5年後再犯」者，前所實施之觀察、勒戒或強制戒治
    已足以遮斷其施用毒品之毒癮，為期自新及協助其斷除毒癮
    ，仍適用「初犯」規定，始應先經觀察、勒戒、強制戒治之
    程序。從而依該次修正後之規定，僅限於「初犯」及「5 年
    後再犯」2種情形，應先經觀察、勒戒或強制戒治之程序，
    此乃該條例第10條之例外規定。倘被告於5年內已再犯，經
    依法追訴處罰，縱其第3次（或第3次以上）再度施用毒品之
    時間，在初犯經觀察、勒戒或強制戒治執行完畢釋放五年以
    後，因與單純之「5年後再犯」之情形有別，不合於「5年後
    再犯」之例外規定；且因已於「5年內再犯」，顯見其再犯
    率甚高，原實施觀察、勒戒或強制戒治，已無法收其實效，
    即應回歸原則性規定，由檢察官逕行起訴，依該條例第10
    條處罰」等，有最高法院95年度台非字第161號、第190號、
    第246號判決、第296號、第310號、96年度台非字第236號判
    決意旨，以及最高法院95年度第7次刑事庭會議可資參佐。
    是以，本件被告施用海洛因時間雖距前次強制戒治釋放時已
    逾5年，惟被告業已第3次以上為施用毒品犯行，揆諸前開說
    明，其本次施用毒品犯行自應依法追訴處罰。從而，本件事
    證明確，被告施用第一級毒品之犯行明確，應依法論科。
三、按施用海洛因後會影響記憶能力及自主神經系統，判斷力及
    意志力亦均受限制，甚至引起精神錯亂，抑制呼吸，並具有
    成癮性、濫用性，戒解不易，嚴重戕害人之身心健康，危害
    社會，故依據毒品危害防制條例第2條第2項第1款列為第一
    級毒品，不得非法施用、持有。故核被告所為，係犯毒品危
    害防制條例第10條第1項之施用第一級毒品海洛因罪。被告
    施用第一級毒品海洛因前持有第一級毒品海洛因之低度行為
    ，應為施用之高度行為吸收，不另論罪。又被告有如上開事
    實欄一所示之前科紀錄，前已敘及，其於有期徒刑執行完畢
    後5年內故意再犯本件有期徒刑以上之罪，係屬累犯，應依
    刑法第47條第1項規定加重其刑。爰審酌被告不思上進，沾
    染施用毒品之惡習，且前已因施用毒品案件，經觀察、勒戒
    、強制戒治、法院判刑執行後，仍未能把握自新機會徹底戒
    除施用毒品之惡習，而再施用足以導致人體機能發生依賴性
    、成癮性及抗藥性等障礙之第一級毒品海洛因，戕害自身健
    康，漠視法令禁制，惟尚能坦承犯行，犯後態度頗佳，暨其
    犯罪動機、手段、施用毒品之次數等一切情狀，量處如主文
    所示之刑，以資懲儆。
據上論斷，應依刑事訴訟法第273條之1第1項、第299條第1項前
段，毒品危害防制條例第10條第1項，刑法第11條、第47條第1項
，判決如主文。
本案經檢察官謝憲杰到庭執行職務。
中    華    民    國   100    年    8     月    22    日
                    刑事第九庭  法  官  劉素如
上正本證明與原本無異。
如不服本判決應於收受送達後10日內向本院提出上訴書狀，並應
敘述具體理由；其未敘述上訴理由者，應於上訴期間屆滿後20日
內向本院補提理由書（圴須按他造當事人之人數附繕本）「切勿
逕送上級法院」。
                                書記官  陳育君
中    華    民    國   100    年    8     月    22    日
毒品危害防制條例第10條
施用第一級毒品者，處 6 月以上 5 年以下有期徒刑。
施用第二級毒品者，處 3 年以下有期徒刑。